【裁判字號】    97,消債更,408
【裁判日期】    980204
【裁判案由】    更生事件
【裁判全文】
臺灣士林地方法院民事裁定           97年度消債更字第408號
債  務  人  甲○○○○○○
代  理  人  劉大新律師
上列債務人聲請更生事件，本院裁定如下：
    主  文
債務人甲○○○○○○自中華民國98年2 月6 日17時起開始更生
程序。
命司法事務官進行本件更生程序。
    理  由
一、按債務人與金融機構協商成立者，不得聲請更生或清算，但
    因不可歸責於己之事由，致履行顯有重大困難者，不在此限
    。本條例施行前，債務人依金融主管機關協調成立之中華民
    國銀行公會會員辦理消費金融案件無擔保債務協商機制與金
    融機構成立之協商，準用前項之規定，消費者債務清理條例
    第151 條第5 項、第6 項分別定有明文。次按，債務人不能
    清償債務或有不能清償之虞，且無擔保或無優先權之債務總
    額未逾新臺幣（下同）1,200 萬元者，於法院裁定開始清算
    程序或宣告破產前，得向法院聲請更生，觀諸消費者債務清
    理條例第3 條、第42條第1 項規定自明。又法院開始更生程
    序之裁定，應載明其年、月、日、時，並即時發生效力。法
    院開始更生或清算程序後，得命司法事務官進行更生或清算
    程序，必要時得選任律師、會計師或其他適當之自然人或法
    人一人為監督人或管理人，復為同條例第45條第1 項、第16
    條所明定。
二、聲請意旨略以：伊有不能清償債務情事，前曾於民國95年依
    照「中華民國銀行公會會員辦理消費金融案件無擔保債務協
    商機制」請求共同協商債務清償方案，並協商成立，協商條
    件為每月還款2 萬2257元。惟伊每月薪資僅2 萬5000元，除
    自己生活所需外，尚須扶養子女姜淑珍及姜念辰，伊每月薪
    資扣除協商金額後僅餘2743元，難以維持基本生活，故伊確
    係因不可歸責於己，致履行協商條件顯有重大困難。且伊無
    擔保或無優先權之債務總額未逾1,200 萬元，復未經法院裁
    定開始清算程序或宣告破產，爰向本院聲請更生等語。
三、經查，債務人所主張之上開事實，除每月生活必要支出之金
    額外，業據提出中華民國銀行公會會員辦理消費金融案件無
    擔保債務協商機制無擔保債務協議書（見本院卷第19、20頁
    ）、債務人全戶戶籍謄本（見本院卷第16頁）、薪資單（見
    本院卷第83至85頁）、財產歸屬資料清單（見本院卷第23頁
    ）、95、96年度綜合所得稅各類所得資料清單（見本院卷第
    24、25頁）、財團法人金融聯合徵信中心當事人綜合信用報
    告之協商前置專用債權人清冊（見本院卷第43至46頁）等為
    證，核閱屬實，堪認為真正。次查，債務人係與其配偶姜在
    亮，長子姜志翔，長女姜淑珍及次子姜念辰共同生活，其每
    月家庭生活費用合計為1 萬8118元（即水費235 元，電費
    800 元，瓦斯費1540元，電話費543 元，生活費每人每天10
    0 元），平均每人每月3624元。惟債務人配偶姜在亮縱無穩
    定工作，惟每月仍有約1 萬2000元之工作收入（見本院卷第
    78頁），足以負擔自身之生活費用，債務人長子姜志翔已年
    滿25歲，且其於96年有工作收入20萬7368元（見本院卷72頁
    ），顯有謀生能力。是以，債務人主張應負擔姜在亮生活費
    及扶養姜志翔，並無法律上依據。因此，債務人每月應負擔
    3 人之生活費用1 萬872 元（3624×3 ＝10872） ，交通費
    1716元，勞健保費984 元，合計1 萬4572元。債務人另主張
    須支付姜淑珍及姜念辰之教育費用，固提出97學年度第1 學
    期姜淑珍學雜費收據2 萬990 元，代收代辦費用收據4840
    元，及姜念辰學雜費收據5731元等為證，惟姜淑珍已申請就
    學貸款，其學雜費部分自無庸債務人負擔，債務人須負擔之
    教育費用自僅得以每月2000元計算。準此以觀，債務人每月
    薪資扣除每月應清償金額後所餘2743元，仍不足支應債務人
    應負擔之必要生活費用1 萬6572元，債務人主張其有不可歸
    責於己之事由，致履行協商條件顯有困難，堪認為真實。此
    外，債務人復查無消費者債務清理條例第6 條第3 項、第8
    條或第46條各款所定駁回更生聲請之事由存在，則債務人聲
    請更生，應屬有據。揆諸首開說明，應予開始更生程序，並
    命司法事務官進行本件更生程序，爰裁定如主文。
中    華    民    國    98    年    2     月    4     日
                  民事第三庭  法      官  鍾任賜
上為正本係照原本作成。
本件不得抗告。
中    華    民    國    98    年    2     月    4     日
                              書  記  官  朱亮彰


司法院資訊處製作；財團法人民間司法改革基金會備份。
